【裁判字號】    95,易,424
【裁判日期】    950329
【裁判案由】    詐欺
【裁判全文】
臺灣板橋地方法院刑事判決               95年度易字第424號
公  訴  人  臺灣板橋地方法院檢察署檢察官
被      告  乙○○
上列被告因詐欺案件，經臺灣臺北地方法院檢察署檢察官聲請以
簡易判決處刑（九十三年度偵續字第五五一號），經臺灣臺北地
方法院認為不宜以簡易判決處刑，改依通常程序審理（九十四年
度易字第一四九三號），判決管轄錯誤，並移送本院審理，本院
判決如下：
    主  文
本件免訴。
    理  由
一、公訴意旨略以：被告乙○○於民國九十年七月間，因失業而
    居無定所，在公園巧遇真實姓名、年籍不詳，自稱姓「翁」
    之成年男子，竟貪圖新臺幣（下同）二千多元之報酬，而基
    於幫助他人向人詐取財物之故意，於九十年八月十四日，與
    該「翁」姓男子及王一明（由檢察官另行通緝中），共同前
    往匯通商業銀行三重分行辦理臺北市中山區○○○路○段一
    八四號七樓之七房屋之貸款，由王一明等人向該行提出偽造
    之房地產買賣契約書及各類所得扣繳暨免扣繳憑單等文件，
    乙○○擔任貸款人王一明之連帶保證人，並在房屋修繕貸款
    申請書、契約書、本票及授權書上簽名，使該行陷於錯誤而
    核准王一明之房屋貸款，並於九十年八月十六日撥付六百萬
    元至王一明開設於該行之帳戶中，嗣該帳戶內之款項即由徐
    建華（另併案由臺灣臺北地方法院審理）領取一空，原屋主
    甲○○聯絡自稱買主之人未果後，始被查獲。因認被告涉犯
    刑法第三十條第一項、第三百三十九條第一項之幫助詐欺取
    財罪嫌等語。
二、按案件曾經判決確定者，應諭知免訴之判決，刑事訴訟法第
    三百零二條第一款定有明文；又免訴之判決，得不經言詞辯
    論為之，復為同法第三百零七條所規定。次按案件曾經判決
    確定者，應為免訴之判決，此項原則關於實質上一罪或裁判
    上一罪，均有其適用。連續犯係裁判上一罪，其一部分犯罪
    事實曾經判決確定者，其效力當然及於全部，故檢察官復將
    其他部分重行起訴，亦應諭知免訴之判決，最高法院四十九
    年台非字第二十號判例意旨可資參照。又既判力對於時間效
    力之範圍應以最後審理事實法院之宣示判決日為判斷之標準
    ，在未經上訴於第二審法院之判決，其既判力之時點應為第
    一審宣示判決之日，最高法院八十五年度台非字第三十二號
    判決可資參照。
三、經查：
（一）上開犯罪事實，業據被告乙○○於偵查中坦承不諱，經核
      與被害人即告訴人甲○○於偵查中之指述情節相符，並有
      匯豐商業銀行房屋修繕貸款申請書、契約書、本票及授權
      書影本各一份在卷可稽，是公訴人認被告前揭所為係涉犯
      刑法第三十條第一項、第三百三十九條第一項之幫助詐欺
      取財罪，固非無據。
（二）惟查本件被告乙○○前另被訴於九十年八月二十九日至臺
      北縣樹林市鎮○街郵局，開立戶名乙○○、帳號0000
      000號帳戶後，將前揭存摺、金融卡、提款密碼、語音
      理財密碼交付與真實姓名年籍不詳之成年男子。該成年男
      子與真實姓名年籍不詳、自稱「何明輝」之成年男子，基
      於為自己不法所有之意圖，及常業詐欺之犯意聯絡，於九
      十年十月底某日，在聯合報刊登「玉山貸款、電話000
      0000000」之分類廣告。適有周育慶需款孔急，見
      上開廣告，遂於九十年十月底某日，電詢欲貸款新臺幣（
      下同）一百二十萬元事宜。該自稱何明輝之男子告以同意
      借款八十萬元，但陸續以辦理保險、預付貸款或貸款涉及
      不法情事，相關承辦人遭檢警調查，須周育慶匯款支應等
      理由，使周育慶陷於錯誤，先於九十年十一月二十二日，
      在高雄縣鳳山市操作土地銀行設置之自動付款設備，轉帳
      二萬六千元至前開乙○○開立之前開帳戶；復於九十年十
      一月二十三日在上揭土地銀行自動付款設備，轉帳八萬元
      至乙○○之上開帳戶；且於九十年十一月二十三日於高雄
      縣鳳山市○○○路郵局臨櫃辦理匯款四萬元至乙○○前開
      帳戶。使何明輝及其他常業詐欺之共犯得以自乙○○帳戶
      內獲取十四萬六千元之犯罪事實，經本院於九十四年一月
      二十八日以九十四年度簡字第一七九號判決以：被告乙○
      ○所為，係犯刑法第三十條第一項、第三百三十九條第一
      項幫助詐欺取財罪，而判處拘役五十日，如易科罰金，以
      三百元折算一日，並於九十四年四月十一日確定，此有臺
      灣高等法院被告前案紀錄表及本院九十四年度簡字第一七
      九號刑事判決各一份在卷可稽，且經本院調閱上開案件無
      訛。是本件公訴意旨所指被告於九十年八月十四日所為之
      上開犯罪事實，係在該案第一審宣示判決日即九十四年一
      月二十八之前，堪以認定。
（三）按本件公訴人所指被告幫助詐欺取財之犯罪事實，與前揭
      本院九十四年度簡字第一七九號案件中之犯罪時間僅相隔
      十餘日，且犯罪手法亦相同，並觸犯構成要件相同的罪名
      （即刑法第三十條第一項、第三百三十九條第一項之幫助
      詐欺取財罪），顯係基於概括犯意為之，本院因認本件與
      前揭本院九十四年度簡字第一七九號案件有連續犯之裁判
      上一罪關係，依審判不可分原則，前案確定判決之效力，
      應及於全部犯罪事實。揆諸前揭說明，本案犯罪之時間既
      在前案判決宣示前，自為該確定判決既判力效力所及，揆
      諸前揭條文規定及判例、判決意旨，本案爰不經言詞辯論
      ，逕為免訴判決之諭知。
四、據上論斷，應依刑事訴訟法第三百零二條第一款、第三百零
    七條，判決如主文。
中    華    民    國    95    年    3     月    29    日
                  刑事第十庭  審判長法  官  侯志融
                                    法  官  張宏節
                                    法  官  楊博欽
以上正本證明與原本無異
如不服本判決應於送達後十日內向本院提出上訴狀（應附繕本）
，上訴於臺灣高等法院。
                                    書記官  張玉如
中    華    民    國    95    年    3     月    29    日


司法院資訊處製作；財團法人民間司法改革基金會備份。
